【裁判字號】    99,訴,590
【裁判日期】    991012
【裁判案由】    違反毒品危害防制條例
【裁判全文】
臺灣雲林地方法院刑事判決               99年度訴字第590號
公  訴  人  臺灣雲林地方法院檢察署檢察官
被      告  甲○○
上列被告因違反毒品危害防制條例案件，經檢察官提起公訴（99
年度毒偵字第552 號、第825 號），被告於準備程序就被訴事實
為有罪之陳述，經本院合議庭裁定由受命法官獨任行簡式審判程
序，判決如下：
    主    文
甲○○施用第一級毒品，累犯，處有期徒刑捌月，扣案之第一級
毒品海洛因拾壹包（驗餘淨重零點捌貳公克，含包裝袋拾壹個）
均沒收銷燬；扣案之塑膠剷子壹支，沒收。又施用第一級毒品，
累犯，處有期徒刑拾壹月，扣案之第一級毒品海洛因陸包（驗餘
淨重零點貳玖公克，含包裝袋陸個）均沒收銷燬。應執行有期徒
刑壹年貳月，扣案之第一級毒品海洛因拾壹包（驗餘淨重零點捌
貳公克，含包裝袋拾壹個）、第一級毒品海洛因陸包（驗餘淨重
零點貳玖公克，含包裝袋陸個），均沒收銷燬；扣案之塑膠剷子
壹支，沒收。
    犯罪事實
一、甲○○前因施用毒品案件，經觀察、勒戒後，認無繼續施用
    毒品傾向，於民國93年9 月15日釋放，並由臺灣雲林地方法
    院檢察署檢察官於同日以93年度毒偵字第1021號為不起訴處
    分確定。又因施用毒品案件，經本院以94年度訴字第403 號
    分別判處有期徒刑7 月、4 月，應執行有期徒刑10月確定，
    並於95年11月26日縮刑期滿執行完畢（構成累犯）。詎其仍
    不知悔改，復(一)基於施用第一級毒品海洛因之犯意，於99年
    4 月30日晚上8 時許，在雲林縣元長鄉○○○路旁，以將海
    洛因摻於香煙後點燃，吸食所產生煙霧之方式，施用海洛因
    1 次；(二)基於施用第一級毒品海洛因、第二級毒品甲基安非
    他命之犯意，於99年6 月21日中午12時許，在雲林縣臺西鄉
    牛厝村舊泉州35號朋友住處，以將海洛因、甲基安非他命混
    合摻入香菸內點燃，吸食所產生煙霧之方式，同時施用海洛
    因、甲基安非他命1 次。嗣為警分別於(一)99年5 月1 日下午
    2 時30分許，在雲林縣東勢鄉舊虎尾溪北端產業道路旁，查
    獲甲○○持有海洛因11包（淨重0.83公克，驗餘淨重0.82公
    克，含包裝袋11個）及塑膠剷子1 支並扣得之，經甲○○同
    意採尿送驗，檢驗結果呈可待因、嗎啡陽性反應；(二)99年6
    月22日晚上9 時25分許，在甲○○上開雲林縣臺西鄉牛厝村
    舊泉州35號友人住處，查獲甲○○持有海洛因6 包（淨重0.
    33公克，驗餘淨重0.29公克，含包裝袋6 個）並扣得之，經
    甲○○同意採尿送驗，檢驗結果呈可待因、嗎啡、甲基安非
    他命及安非他命陽性反應，始查悉上情。
三、案經雲林縣警察局臺西分局報告臺灣雲林地方法院檢察署檢
    察官偵查起訴。
    理    由
一、被告甲○○所犯係死刑、無期徒刑、最輕本刑為3 年以上有
    期徒刑以外之罪，其於準備程序就前揭被訴事實為有罪之陳
    述，經受命法官告知簡式審判程序之旨，並聽取其與公訴人
    之意見後，本院合議庭認無不得或不宜改依簡式審判程序進
    行之情事，依刑事訴訟法第273 條之1 第1 項、第284 條之
    1 規定，裁定由受命法官獨任進行簡式審判程序。
二、上揭犯罪事實，業據被告於偵審中坦承不諱，且其於上開(一)
    、(二)所示時、地為警2 次查獲，並得其同意採集尿液，經送
    往正修科技大學超微量研究科技中心以氣相層析質譜儀GC/M
    S 檢驗結果，分別確呈(一)毒品嗎啡、可待因陽性反應；(二)毒
    品嗎啡、可待因、甲基安非他命及安非他命陽性反應，此有
    正修科技大學超微量研究科技中心尿液檢驗報告、雲林縣警
    察局臺西分局委託檢驗尿液代號與真實姓名對照認證單各2
    紙在卷可憑（見99年度毒偵字第552 號卷，下稱偵卷(一)，第
    28頁至第29頁；99年度毒偵字第825 號卷，下稱偵卷(二)，第
    44頁至第46頁）。又經將被告分別於上開(一)、(二)所示時、地
    為警查獲時，當場扣得之粉末物11包、6 包送交法務部調查
    局鑑驗結果，分別確檢出第一級毒品海洛因成分（淨重0.83
    公克，驗餘淨重0.82公克，含包裝袋11個）、第一級毒品海
    洛因成分（淨重0.33公克，驗餘淨重0.29公克，含包裝袋6
    個），此亦有99年5 月28日調科壹字第09923011410 號及99
    年7 月23日調科壹字第09923016690 號法務部調查局濫用藥
    物實驗室鑑定書各1 份附卷可稽（見偵卷(一)第35頁；偵卷(二)
    第42頁）。復有被告於上開(一)、(二)所示時、地為警查獲時之
    搜索扣押筆錄、扣押物品目錄表各1 份、現場照片8 張及於
    上開(一)所示時、地當場扣得之塑膠剷子1 支在卷足參（見雲
    警西偵字第0991900897號卷第13頁至第15頁、第17頁至第20
    頁；偵卷(二)第8 頁至第13頁、第15頁至第17頁）。綜上，足
    認被告上開自白與事證相符，應堪採信。
三、按毒品危害防制條例於92年7 月9 日修正公布，自93年1 月
    9 日施行，其中第20條將施用毒品之刑事處遇程序，區分為
    「初犯」及「5 年內再犯」、「5 年後再犯」。而依修正後
    之規定，僅限於「初犯」及「5 年後再犯」2 種情形，始應
    先經觀察、勒戒或強制戒治程序。倘被告於5 年內已再犯，
    經依法追訴處罰，縱其第3 次（或第3 次以上）再度施用毒
    品之時間，在初犯經觀察、勒戒或強制戒治執行完畢釋放5
    年以後，已不合於「5 年後再犯」之規定，且因已於「5 年
    內再犯」，顯見其再犯率甚高，原實施觀察、勒戒或強制戒
    治，已無法收其實效，即應依該條例第10條處罰，有最高法
    院95年度第7 次刑事庭會議決議可資參照。經查，被告有如
    犯罪事實欄所載施用毒品案件，經觀察、勒戒之紀錄，並於
    觀察、勒戒執行完畢後，5 年內再次施用毒品之情形，是本
    案被告再度施用毒品之時間，雖在前次觀察、勒戒執行完畢
    釋放5 年之後，惟其既於5 年內再犯，自與單純「5 年後再
    犯」之情形有別，而不合於「5 年後再犯」之規定，且因已
    於「5 年內再犯」，顯見其再犯率甚高，原實施觀察、勒戒
    ，已無法收其實效，應逕予論罪科刑。本案事證明確，被告
    犯行堪以認定，應依法論科。
四、海洛因、甲基安非他命分別係毒品危害防制條例第2 第2 項
    第1 、2 款所定之第一、二級毒品，均不得非法持有、施用
    。核被告犯罪事實欄(一)所為，係犯毒品危害防制條例第10條
    第1 項之施用第一級毒品罪；如犯罪事實欄(二)所為，係犯毒
    品危害防制條例第10條第1 、2 項之施用第一、二級毒品罪
    被告因施用海洛因、甲基安非他命而持有海洛因、甲基安非
    他命之低度行為，應為施用之高度行為所吸收，均不另論罪
    。就犯罪事實欄(二)部分，被告以1 次施用行為，同時施用第
    一、二級毒品，係以一行為觸犯數罪名，為想像競合犯，應
    依刑法第55條從一重之施用第一級毒品罪處斷，起訴書認被
    告此部分係基於各別之犯意，各為施用海洛因、甲基安非他
    命之行為，然並無法證明被告係分別施用之，容有未洽，基
    於有疑唯有利被告原則，本案應認被告係同時施用海洛因、
    甲基安非他命，業經公訴人於論告時更正在卷，附此敘明。
    又被告所犯上開二罪間，犯意各別，行為互殊，應予分論併
    罰。再被告有如犯罪事實欄所載徒刑執行完畢之前科紀錄，
    有卷附臺灣高等法院被告前案紀錄表可按，其於受徒刑之執
    行完畢後，5 年以內故意再犯本案有期徒刑以上之罪，為累
    犯，應依刑法第47條第1 項規定加重其刑。爰審酌被告前有
    如犯罪事實欄所載之前科，此有前揭被告前案紀錄表在卷可
    參，素行尚可，且無視毒品對於自身健康之戕害及國家對杜
    絕毒品犯罪之禁令，不思悔改，徹底袪除施用毒品之惡習，
    殊不可取，然考量被告施用毒品之犯行，本質上乃屬戕害自
    己身心健康之行為，尚未有嚴重破壞社會秩序或侵害他人權
    益之情形，且犯後坦承犯行，態度良好，其自陳係以每月領
    取殘障津貼新臺幣6 千元維生，學歷為國小畢業，暨施用毒
    品行為之本質是藥物濫用、物質依賴，自殘性明顯，侵害性
    卻隱晦，基此，毒品危害防制條例第10條第1 項、第2 項之
    刑罰，自須與同條例第20條保安處分比擬觀察，而不應與一
    般犯罪之刑罰等量齊觀。故施以一段期間之徒刑，藉以隔離
    毒品、戒除依賴即可；過度監禁之結果，有虛擲被告生命、
    浪費國家稅收虞慮等一切情狀，各量處如主文所示之刑，並
    定其應執行之刑。公訴人雖對被告求處定應執行刑為有期徒
    刑1 年6 月，惟經本院審酌上情，認稍嫌過重，併予敘明。
五、扣案之海洛因11包（淨重0.83公克，驗餘淨重0.82公克，含
    包裝袋11個）及6 包（淨重0.33公克，驗餘淨重0.29公克，
    含包裝袋6 個），均應依毒品危害防制條例第18條第1 項前
    段宣告沒收銷燬；又扣案之塑膠剷子1 支，係被告所有供犯
    罪事實(一)施用海洛因所用之物，業據被告供承在卷，應依刑
    法第38條第1 項第2 款規定，併予宣告沒收。
據上論斷，應依刑事訴訟法273 條之1 第1 項、第299 條第1 項
前段，毒品危害防制條例第10條第1 項、第2 項、第18條第1 項
前段，刑法第11條前段、第55條、第47條第1 項、第38條第1 項
第2 款、第51條第5 款，判決如主文。
本案經檢察官乙○○到庭執行職務。
中    華    民    國    99    年    10    月    12    日
                  刑事第三庭    法  官  陳雅琪
以上正本證明與原本無異。
如不服本判決應於收受判決後10日內向本院提出上訴書狀，並應
敘述具體理由；其未敘述上訴理由者，應於上訴期間屆滿後20日
內向本院補提理由書（均須按他造當事人之人數附繕本）。「切
勿逕送上級法院」。
                                書記官  顏錦清
中    華    民    國    99    年    10    月    12    日
附錄法條：
毒品危害防制條例第10條
施用第一級毒品者，處 6 月以上 5 年以下有期徒刑。
施用第二級毒品者，處 3 年以下有期徒刑。

司法院資訊處製作；財團法人民間司法改革基金會備份。
